臺灣新北地方法院刑事判決
111年度訴字第70號
公  訴  人  臺灣新北地方檢察署檢察官
被      告  林立仁
義務辯護人  陳君維律師
上列被告因違反毒品危害防制條例案件，經檢察官提起公訴（
110年度偵字第31174號、33127號），本院判決如下：
    主  文
林立仁共同販賣第二級毒品，未遂，累犯，處有期徒刑貳年。扣
案第二級毒品甲基安非他命貳包（含裝包裝袋貳個，驗餘淨重合
計零點肆貳伍陸公克）沒收銷燬。扣案行動電話壹具（含000000
0000號SIM 卡壹張）沒收。
    事  實
一、林立仁明知甲基安非他命為毒品危害防制條例第2 條第2 項
    第2 款所列之第二級毒品，不得持有、販賣，仍與真實姓名
    、年籍不詳綽號「小白」之成年人（下稱「小白」），基於
    意圖營利販賣第二級毒品之犯意聯絡，由「小白」以暱稱「
    送國強22」（下稱「送國強22」），在「老子有錢」網路聊
    天室發送「有需要甜的可以」表示販賣毒品之訊息。適臺北
    市政府警察局大同分局員警於110年7月22日中午，執行網路
    巡邏勤務時，察覺上開訊息，將「送國強22」所留LINEIDgy
    gygy778（暱稱「棒婚叫」，下稱「棒婚叫」）加入好友，
    而後林立仁即使用其所有三星廠牌行動電話（搭配00000000
    00號SIM 卡）以「棒婚叫」與喬裝買家員警透過LINE議定以
    新臺幣（下同）3,200元之價格，購買第二級毒品甲基安非
    他命2克，並相約於同日下午，在新北市○○區○○○路000號前
    進行交易。而後林立仁即駕車搭載高靖偉（另由檢察官偵查
    ）至上開地點，由林立仁交付第二級毒品甲基安非他命2包
    （淨重合計0.4260公克，驗餘淨重合計0.4256公克），予喬
    裝買家員警時，經警當場查獲而未遂，並扣得上開第二級毒
    品甲基安非他命2小包、三星手機1具。
二、案經臺北市政府警察局大同分局報告臺灣新北地方檢察署檢
    察官偵查起訴。
    理  由
一、按被告以外之人於審判外之言詞或書面陳述，除法律有規定
    者外，不得作為證據；被告以外之人於審判外之陳述，雖不
    符刑事訴訟法第159 條之1 至第159 條之4 之規定，而經當
    事人於審判程序同意作為證據，法院審酌該言詞陳述或書面
    陳述作成時之情況，認為適當者，亦得為證據；當事人、代
    理人或辯護人於法院調查證據時，知有第159 條第1 項不得
    為證據之情形，而未於言詞辯論終結前聲明異議者，視為有
    前項之同意，刑事訴訟法第159 條第1 項、第159 條之5 分
    有明文。本案以下所引之證據，檢察官、被告及其辯護人均
    同意做為證據（見本院卷第53至54頁），且檢察官、被告及
    其辯護人迄言詞辯論終結前未就上開證據之證據能力聲明異
    議（見本院卷第83至91頁），本院審酌上開證據並非公務員
    違法取得，亦無證據力明顯過低之情形，復經本院於審判期
    日就上開證據進行調查、辯論，依法自有證據能力。
二、得心證之理由
  ㈠上開被告販賣甲基安非他命未遂之犯罪事實，業據被告於警
    詢、檢察官偵查中及本院審理時坦承不諱（見偵31174號卷
    第123至139頁、偵33127號卷第13至17頁、本院卷第51至52
    頁、第87至88頁），且有職務報告、搜索扣押筆錄、扣押物
    品目錄表、訊息及對話截圖、譯文、交通部民用航空局航空
    醫務中心110年7月28日航藥鑑字第0000000號毒品鑑定書在
    卷可參（見偵31174號卷第至11至12頁、第41至43頁、第61
    至72頁、第183頁），及扣案甲基安非他命、行動電話可稽
    ，足認被告上開任意性自白與事實相符，堪以採信。
  ㈡本案係員警執行網路巡邏時，發覺「送國強22」，在「老子
    有錢」網路聊天室發送「有需要甜的可以」表示販賣毒品之
    訊息，遂依「送國強22」所留之LINEID將「棒婚叫」加入好
    友，進而與被告(使用「棒婚叫」)以LINE相互洽談交易甲基
    安非他命事宜，可見被告與「小白」事先就本案販賣甲基安
    非他命事宜必有犯意聯絡，否則「小白」豈能確認被告可販
    售甲基安非他命，並提供被告使用之LINE連結予喬裝買家員
    警以為後續接洽交易甲基安非他命事宜。故被告所稱其不知
    「小白」在「老子有錢」網路聊天室發送之訊息內容，其係
    因喬裝買家員警告知「老子有錢」，其便知係購毒云云，顯
    與事證不符，要無可採。又依被告供述(見偵31174號卷第13
    3頁）及卷附譯文（見偵33127號卷第106頁)，被告與喬裝買
    家員警議定交易2克甲基安非他命，而被告交予喬裝買家員
    警之甲基安非他命2包，經鑑驗結果，淨重合計僅為0.4260
    公克，不足2公克，然毒品交易為非法交易，本難期核實交
    付足量毒品，此節無礙被告犯行之認定。至被告辯稱:伊與
    喬裝買家員警原欲交易2克甲基安非他命，但因後來伊僅取
    得淨重0.39公克甲基安非他命，故僅想賣800元云云（偵311
    74號卷第133至135頁)。然觀諸卷附訊息及對話截圖、譯文
    ，均無顯示被告與喬裝買家員警變更交易甲基安非他命之數
    量與金額之情，被告前開所辯，難認信實，併予敘明。
　㈢再甲基安非他命為法定第二級毒品，不得交易流通，自無一
    定之公定價格，是其各次買賣之價格，當亦各有差異，或隨
    供需雙方之資力、關係之深淺、需求之數量、貨源之充裕與
    否、販賣者對於資金之需求程度，以及政府查緝之態度，進
    而為各種不同之風險評估，而為機動性之調整，是其價格標
    準，自非一成不變，且販賣者從各種「價差」或「量差」或
    「純度」謀取利潤方式，亦有差異，然其所圖利益之非法販
    賣行為目的，則屬相同，並無二致。因之，販賣利得，除經
    被告坦承，或其價量至臻明確，確實難以究其原委。然按一
    般民眾普遍認知之毒品非法交易，向為政府查禁森嚴且重罰
    不寬貸，衡諸常情，倘非有利可圖，絕無平白甘冒被重罰風
    險之理，從而，舉凡其有償交易，除足反證其確另基於某種
    非圖利本意之關係外，通常尚難因無法查悉其買進、賣出之
    差價，而諉無營利之意思，或阻卻販賣犯行之追訴。查被告
    自陳其有施用甲基安非他命等語（見偵31174號卷第137頁)
    ，可見其知甲基安非他命為法禁之物，販賣毒品將罹重典，
    況其於警詢時亦供陳：此次若交易成功，其可獲利300元等
    語（見偵31174號卷第135頁），益徵被告應可獲利。由前各
    節，可認被告確有營利之意圖無疑。
  ㈢綜上，本案事證明確，被告犯行洵堪認定，應依法論科。
三、論罪科刑
  ㈠查甲基安非他命為毒品危害防制條例第2 條第2 項第2 款所
    定之第二級毒品，被告與「小白」業已向外兜售及與喬裝買
    家員警洽談販售第二級毒品甲基安非他命事宜，顯已著手於
    販賣第二級毒品構成要件之行為，惟因交易對象為喬裝買家
    員警而未能完成交易而未遂，是核被告所為，係犯毒品危害
    防制條例第4條第6項、第2項之販賣第二級毒品未遂罪。被
    告與「小白」就前開犯行，有犯意聯絡及行為分擔，應論以
    共同正犯。被告販賣第二級毒品前意圖販賣而持有第二級毒
    品之低度行為，為販賣之高度行為所吸收，不另論罪。
  ㈡加重、減刑事由之論述
  1.被告於105年間⑴因偽造文書、贓物案件，經臺灣雲林地方法
    院以105 年度簡字第319號判決判處有期徒刑4月、3 月，應
    執行有期徒刑6月確定，⑵因妨害兵役案件，經臺灣雲林地方
    法院以105 年度簡字第153號判決判處有期徒刑4月確定，前
    開⑴、⑵經裁定應執行有期徒刑9月確定，於107 年7 月2日易
    科罰金執行完畢等情，有臺灣高等法院被告前案紀錄表在卷
    可參，其於前案有期徒刑執行完畢後，5 年以內故意再犯本
    件有期徒刑以上之本罪，符合累犯要件。惟本院審酌被告構
    成累犯之前案為偽造文書、贓物、妨害兵役犯行，與本案販
    賣毒品之犯罪類型迥異，被告販賣毒品，固屬不是，然因交
    易對象為喬裝買家之員警而未遂，尚未散播毒害於眾，且本
    件販賣甲基安非他命之數量及交易金額非鉅，而毒品危害防
    制條例第4條第2項之法定最低刑度為10年以上有期徒刑，縱
    以毒品危害防制條例第17條第2 項、刑法第25條第2 項減刑
    後（詳下述），其最低刑度為有期徒刑2 年6月，相較被告
    前開犯罪情節，若以累犯加重本罪最輕刑度，尚屬過苛，爰
    依司法院釋字第775 號解釋意旨，不予加重最低本刑。 
  2.被告於警詢、檢察官偵查及本院審理時均自白本件販賣第二
    級毒品未遂犯行，已如前述，是被告就前開犯行，符合毒品
    危害防制條例第17條第2 項規定得減輕其刑之要件，爰依上
    開規定減輕其刑。又被告已著手於販賣第二級毒品行為之實
    行，惟尚未販出毒品，並未發生既遂之結果，其犯罪仍屬未
    遂階段，爰依刑法第25條第2 項規定，按既遂犯之刑減輕之
    。
　3.再被告為本案販賣毒品犯行，可能助長他人施用，施用者為
    求獲取購毒資金，極可能衍生其他犯罪，嚴重危害社會治安
    ，所為自無可取，惟衡被告本案販賣對象僅一，且為喬裝買
    家員警，實際尚未散播毒害，且交易毒品數量、金額非鉅，
    其並非販售大量毒品予不特定多數人以獲取暴利，其犯罪情
    節尚與販售毒品上游集團嚴重危害社會治安之情形有別，犯
    罪程度相較輕微，而毒品危害防制條例第4 條第2 項之法定
    刑為10年以上有期徒刑，縱以前述毒品危害防制條例第17條
    第2項、刑法第25條第2項減輕後，科以本罪法定最低度刑仍
    嫌過重，爰依刑法第59條規定，酌減其刑。
  4.被告前開減輕事由，爰依法遞減之。
　5.末按毒品危害防制條例第17條第1 項規定犯該條例第4 條至
    第8 條、第10條或第11條之罪，供出毒品來源，因而查獲其
    他正犯或共犯者，減輕或免除其刑。所稱「供出毒品來源，
    因而查獲其他正犯或共犯者」，係指被告具體供出毒品來源
    之有關資料，諸如正犯或共犯之姓名、年籍、住居所或其他
    足資辨別之特徵等，使調查或偵查犯罪之公務員因而對之發
    動調查或偵查並查獲者而言。被告雖曾於警詢時陳稱：本案
    甲基安非他命係取自「小白」，伊不知「小白」之真實姓名
    ，「小白」好像77年次，伊係直接至新北市○○區○○○路0000
    號2樓套房與「小白」碰面，伊無「小白」之聯絡方式或電
    話號碼等語（見偵31174號卷第131至133頁），可見被告並
    未提供足資辨識所稱毒品來源「小白」之真實姓名、年籍資
    料等資訊以供檢警查緝。至其所稱與「小白」碰面之址，是
    否即為「小白」住居所，尚無可知，警方自無從據以查緝。
    且本案並未因被告供出毒品來源，因而查獲其他正犯或共犯
    一節，亦有臺北市政府警察局大同分局職務報告在卷可按（
    見本院卷第69頁）。況被告於本院審理時供稱：伊欲找「小
    白」拿甲基安非他命，但「小白」不理伊，伊便將自己身上
    甲基安非他命交給喬裝買家員警等語（見本院卷第87頁），
    則被告此次販賣之甲基安非他命是否來自「小白」，亦非無
    疑。綜前所述，調查或偵查犯罪之公務員並未因被告之供述
    而查獲其他正犯或共犯，尚不符毒品危害防制條例第17條第
    1 項之要件，自無從依此規定減刑。
  ㈢爰審酌被告正值少壯，應可以正途謀生，竟為圖私利販賣甲
    基安非他命，要無可取，所幸本案適經警發覺犯行進而查獲
    ，故未散播大量毒害於眾，本案交易之毒品數量、金額非鉅
    ，然本案係由被告議定毒品交易內容及從事交付毒品，其犯
    罪情節、參與程度並非輕微，並衡其前科、素行，自陳之教
    育程度，目前有正當工作，需分擔家計等生活狀況，犯罪後
    坦承犯行等一切情狀，量處如主文所示之刑。
四、沒收：
  ㈠扣案第二級毒品甲基安非他命2包（含裝包裝袋2個，驗餘淨
    重合計0.4256公克），為本案販賣第二級毒品之物，屬違禁
    物，應依刑法第38條第1 項之規定宣告沒收。至鑑驗耗損部
    分，因已滅失不存在，自無庸併予宣告沒收。
  ㈡扣案行動電話1具（含0000000000號SIM 卡1張），係被告所
    有，用以聯繫本案販賣甲基安非他命所用一節，業據被告供
    陳在卷，爰依毒品危害防制條例第19條1項規定宣告沒收。
  ㈢所謂因犯罪所得之財物，係以實際所得者為限，苟無所得或
    尚未取得者，即無從為沒收或追徵之諭知。被告本案交易對
    象為喬裝買家員警，實際並未完成交易，亦未取得財物，自
    難認被告業已獲取所得，無從沒收收。
據上論斷，應依刑事訴訟法第299 條第1 項前段，毒品危害防制
條例第4 條第6 項、第2 項、第17條第2 項、毒品危害防制條例
第19條第1 項，刑法第11條、第28條、第25條第1 項、第2 項、
第47條第1項、第59條、第38條第1 項，判決如主文。
案經檢察官吳姿函偵查起訴，檢察官朱曉群到庭執行職務。
中　　華　　民　　國　　111 　年　　4 　　月　　19　　日
                  刑事第九庭  審判長法  官  何燕蓉

                                    法  官  林米慧

                                    法  官  林翊臻
上列正本證明與原本無異。
如不服本判決，應於判決送達後20日內敘明上訴理由，向本院提
出上訴狀 (應附繕本) ，上訴於臺灣高等法院。其未敘述上訴理
由者，應於上訴期間屆滿後20日內向本院補提理由書「切勿逕送
上級法院」。
                                    書記官  林進煌
中　　華　　民　　國　　111 　年　　4 　　月　　22　　日
附錄法條
毒品危害防制條例第4條
製造、運輸、販賣第一級毒品者，處死刑或無期徒刑；處無期徒
刑者，得併科新臺幣3千萬元以下罰金。
製造、運輸、販賣第二級毒品者，處無期徒刑或10年以上有期徒
刑，得併科新臺幣1千5百萬元以下罰金。
製造、運輸、販賣第三級毒品者，處7年以上有期徒刑，得併科
新臺幣1千萬元以下罰金。
製造、運輸、販賣第四級毒品者，處5年以上12年以下有期徒刑
，得併科新臺幣5百萬元以下罰金。
製造、運輸、販賣專供製造或施用毒品之器具者，處1年以上7年
以下有期徒刑，得併科新臺幣1百50萬元以下罰金。
前五項之未遂犯罰之。